【裁判字號】    97,裁,3939
【裁判日期】    970814
【裁判案由】    有關教育事務
【裁判全文】
最  高  行  政  法  院  裁  定
                                      97年度裁字第3939號
上  訴  人  甲○○
訴訟代理人  郭憲彰  律師
被 上訴 人  高雄市政府教育局
代  表  人  乙○○
上列當事人間有關教育事務事件，上訴人對於中華民國97年4月
15日高雄高等行政法院97年度訴字第177號判決，提起上訴，本
院裁定如下：
    主  文
上訴駁回。
上訴審訴訟費用由上訴人負擔。
    理  由
一、按對於高等行政法院判決之上訴，非以其違背法令為理由，
    不得為之，行政訴訟法第242條定有明文。依同法第243條第
    1項規定，判決不適用法規或適用不當者，為違背法令；而
    判決有同條第2項所列各款情形之一者，為當然違背法令。
    是當事人對於高等行政法院判決上訴，如依行政訴訟法第24
    3條第1項規定，以高等行政法院判決有不適用法規或適用不
    當為理由時，其上訴狀或理由書應有具體之指摘，並揭示該
    法規之條項或其內容；若係成文法以外之法則，應揭示該法
    則之旨趣；倘為司法院解釋或本院之判例，則應揭示該判解
    之字號或其內容。如以行政訴訟法第243條第2項所列各款情
    形為理由時，其上訴狀或理由書，應揭示合於該條項各款之
    事實。上訴狀或理由書如未依此項方法表明，或其所表明者
    與上開法條規定不合時，即難認為已對高等行政法院判決之
    違背法令有具體之指摘，其上訴自難認為合法。
二、本件上訴人對於高等行政法院判決上訴，主張：「其為國民
    小學教師，並為所屬小學之課程發展委員會委員，認為被上
    訴人發布之『國小高年級每週學習總節數為32節課程』函釋
    ，侵犯其主觀公權利，而提起撤銷訴訟，但原判決竟以其無
    主觀公權利存在為由，認起訴顯無理由，而駁回其起訴。其
    認為上開函釋已侵犯到其教師之治校權，課程決定權與教育
    權」等語，據為指摘原判決違背法令之事由。惟核其上訴理
    由，基於下述原因及論點，純屬其個人之空泛主觀意見，缺
    乏實證法或司法實務所共同接受之基本法理之支持，並就原
    審已為之法律論斷，泛言未論斷。未達具體表明上訴理由（
    即對原判決存在「不適用法規」、「適用法規不當」，或「
    行政訴訟法第243條第2項所列各款情形」情事，為具體詳實
    之指摘）之合法上訴門檻。依首開規定及說明，應認其上訴
    為不合法。
  (一)按所謂「主觀公權利」者，乃指人民立基於公法之「權利」
    。而凡言及權利者，必然具有二個面向，一個是個人所關心
    之「實質利害」（不限於經濟利害，也包括情感、宗教、社
    會關係等利害），另外一個則是「此等利害由法律出面保證
    其實現」，此即權利之法規範基礎。在「主觀公權利」之判
    斷上，有關「權利」之法規範基礎特別重要。因為公部門行
    使公權力時，具有實質優越地位，其任何微小作為都會對社
    會大眾帶來全面性之影響，因此人民各方面之「實質利害」
    很容易感受到被侵犯（例如政府實施教改措施對全體家長所
    帶來之不便），但如果隨意容許人民提起訴訟，要求法院審
    查行政作為之合法性，不僅行政所關心之社會集體利益容易
    受到少數人牽制，法院亦難以負荷此等數量之訴訟，因此一
    定要求該等「實質利益」有憲法或特定實證法出面保證其會
    實現，這樣的實質利害才能被認定為「主觀公權利」。此等
    權利之法規範是否存在，即是受理行政訴訟之法院首須審查
    者（即使引用「保護規範理論」作為「主觀公權利」之法規
    範基礎，還是一樣必須「找到」特定之法規範為權利基礎）
    。
  (二)而上訴意旨卻從未具體表明，其所稱之「治校權」、「課程
    決定權」或「教育權」，具體特定之法規範基礎為何。是其
    對原判決之指摘顯然過於空泛，未達上訴合法門檻。
三、據上論結，本件上訴為不合法。依行政訴訟法第249條第1項
    前段、第104條、民事訴訟法第95條、第78條，裁定如主文
    。
中    華    民    國    97    年    8     月    14    日
                    最高行政法院第一庭
                        審判長法官  鄭  淑  貞
                              法官  林  茂  權
                              法官  吳  慧  娟
                              法官  鄭  小  康
                              法官  帥  嘉  寶
以  上  正  本  證  明  與  原  本  無  異
中    華    民    國    97    年    8     月    18    日
                              書記官  莊  俊  亨


司法院資訊處製作；財團法人民間司法改革基金會備份。
